【裁判字號】    97,上訴,3205
【裁判日期】    980513
【裁判案由】    違反毒品危害防制條例
【裁判全文】
臺灣高等法院臺中分院刑事判決        97年度上訴字第3205號
上  訴  人  臺灣彰化地方法院檢察署檢察官
被      告  甲○○
                    現於臺灣彰化監獄執行
上列上訴人因被告違反毒品危害防制條例案件，不服臺灣彰化地
方法院97年度訴字第3091號中華民國97年11月18日第一審判決（
起訴案號：臺灣彰化地方法院檢察署97年度毒偵字第3899號），
提起上訴，本院判決如下：
    主    文
原判決撤銷。
甲○○施用第一級毒品，處有期徒刑柒月。
    犯罪事實
一、甲○○前因施用毒品案件，經執行觀察、勒戒後，因無繼續
    施用毒品之傾向，於民國92年 4月11日執行完畢釋放，又於
    該觀察、勒戒執行完畢釋放後5年內，於96年12月3日、同年
    月16日、97年1月1日分別因施用第一級毒品案件，經臺灣彰
    化地方法院於97年11月26日以97年度訴字第3145號各判處有
    期徒刑 6月，於97年12月19日確定；復於97年4月2日因施用
    第一級毒品案件，經臺灣彰化地方法院於97年7月8日以97年
    度訴字第1705號判處有期徒刑9月，97年8月11日確定，現在
    監執行中。另因搶奪案件，經臺灣彰化地方法院以95年度訴
    字第393號判處有期徒刑 2年確定，於95年7月11日入監執行
    ，於96年 8月23日縮短刑期假釋出監，至96年12月24日縮刑
    期滿，惟因於假釋期間，再犯前開於96年12月 3日、同年月
    16日分別施用第一級毒品案件，經臺灣彰化地方法院以97年
    度訴字第3145號各判處有期徒刑 6月確定，而經臺灣臺中監
    獄報請法務部於98年 3月19日核准撤銷假釋在案。詎仍不知
    悔改，復基於施用第一級毒品海洛因之犯意，於97年 8月14
    日晚間 8時許，在彰化縣鹿港鎮橋頭村百姓公廟旁，以第一
    級毒品海洛因摻水置於針筒注射之方式，施用第一級毒品海
    洛因1次（該針筒已經為甲○○丟棄）。嗣於97年8月16日，
    警方因偵辦販毒案件，通知其至警局接受調查，得其同意採
    集尿液送驗，結果呈現嗎啡之陽性反應，始悉上情。
二、案經彰化縣警察局鹿港分局報告臺灣彰化地方法院檢察署檢
    察官偵查起訴。
    理  由
壹、程序部分：
    查被告甲○○所犯之本案犯罪，係死刑、無期徒刑、最輕本
    刑為3年以上有期徒刑以外之罪。其於原審準備程序就上揭
    被訴事實為有罪之陳述，經原審受命法官告知簡式審判程序
    之旨，並聽取其與公訴人之意見後，原審法院認無不得或不
    宜改依簡式審判程序進行之情事，而依刑事訴訟法第273 條
    之1第1項、第284條之1規定，裁定由受命法官獨任進行簡式
    審判程序。而按簡式審判程序之證據調查，不受刑事訴訟法
    第159條第1項規定之限制，刑事訴訟法第273條之2定有明文
    。此乃因簡式審判程序，貴在審判程序之簡省便捷，故調查
    證據之程序宜由審判長便宜行事，以適當之方法行之即可；
    又因被告對於犯罪事實並不爭執，可認定被告亦無行使反對
    詰問權之意，因此有關傳聞證據之證據能力限制規定無庸予
    以適用。
貳、實體部分：
一、訊據被告對於上揭事實坦承不諱；且對被告所採集之尿液，
    經送檢驗後，結果呈現嗎啡之陽性反應，有彰化縣警察局鹿
    港分局委託檢驗尿液代號與真實姓名對照表，及詮昕科技股
    份有限公司97年8月27日報告編號00000000號濫用藥物尿液
    檢驗報告各1紙在卷可憑。足認被告之自白與事實相符，應
    可採信。本案事證明確，被告上揭施用第一級毒品之犯行，
    堪以認定。
二、查被告前因施用毒品案件，經執行觀察、勒戒後，因無繼續
    施用毒品之傾向，於92年4月11日執行完畢釋放，又於該觀
    察、勒戒執行完畢釋放後5年內，於96年12月3日、同年月16
    日、97年1月1日分別因施用第一級毒品案件，經臺灣彰化地
    方法院於97年11月26日以97年度訴字第3145號各判處有期徒
    刑 6月，於97年12月19日確定；復於97年4月2日因施用第一
    級毒品案件，經臺灣彰化地方法院以97年度訴字第1705號判
    處有期徒刑 9月確定等情，有臺灣高等法院被告前案紀錄表
    及臺灣彰化地方法院97年度訴字第1705號刑事判決電腦列印
    本各 1份在卷可按。被告自上揭觀察、勒戒執行完畢釋放後
    ，距本案施用毒品犯罪，其期間雖已超過 5年，但因被告在
    該觀察、勒戒執行完畢釋放後5年內，又於96年12月3日、同
    年月16日、97年1月1日再犯施用毒品罪，於97年4月2日又犯
    施用毒品罪，顯見原實施之觀察、勒戒已無法收其實效，不
    足以遮斷其施用毒品之毒癮。是被告本案所為，仍合於毒品
    危害防制條例第23條第 2項所定之追訴要件（最高法院97年
    第5次刑事庭會議決議參照），自應依法論科。
三、論罪科刑：
  (一)按海洛因係毒品危害防制條例第2條第2項第1款所規定之第
    一級毒品，不得非法施用。核被告所為，係犯毒品危害防制
    條例第10條第1項之施用第一級毒品罪。其為施用第一級毒
    品海洛因而持有該毒品之低度行為，已為其施用之高度行為
    所吸收，不另論罪。
  (二)原審以被告之罪證明確，予以論罪科刑，固非無見，惟按「
    假釋中因故意更犯罪，受有期徒刑以上刑之宣告者，於判決
    確定後六月以內，撤銷其假釋。但假釋期滿逾三年者，不在
    此限。」刑法第78條第1項定有明文。本件被告前因搶奪案
    件，經臺灣彰化地方法院以95年度訴字第 393號判處有期徒
    刑2年確定，於95年7月11日入監執行，於96年 8月23日縮短
    刑期假釋出監，至96年12月24日縮刑期滿，因於假釋期間，
    再犯前開於96年12月 3日、同年月16日分別施用第一級毒品
    案件，經臺灣彰化地方法院以97年度訴字第3145號各判處有
    期徒刑6月確定，而經臺灣臺中監獄報請法務部於98年3月19
    日核准撤銷假釋在案，有該等函文附卷可考（本院卷第45-4
    7 頁）。原審未及審酌被告於假釋期間再故意犯罪，受有期
    徒刑以上刑之宣告，其假釋本應予以撤銷，乃誤認被告前開
    搶奪罪假釋期滿未經撤銷視為執行完畢，其再為本件犯罪，
    構成累犯，而予以加重其刑等情，尚有未洽。檢察官上訴意
    旨以此指摘原判決有誤，為有理由，本判決即屬無可維持，
    自應由本院予以撤銷改判。
  (三)按施用毒品行為之本質為藥物濫用、物質依賴，自殘性明顯
    ，侵害性卻隱晦。基於施用毒品此一特性，毒品危害防制條
    例第10條第1、2項之刑罰，就須與同條例第20條之保安處分
    比擬觀察，而不應與一般犯罪之刑罰等量齊觀。因此，對被
    告施以相當期間之徒刑，藉以隔離毒品、戒除依賴即可，過
    度監禁之結果，徒然虛擲被告生命，並有浪費國家稅收之虞
    。爰審酌被告有上述素行不佳之紀錄，此有臺灣高等法院被
    告前案紀錄表在卷可參；被告曾因施用毒品案件，經施以觀
    察、勒戒及判處徒刑，卻又再犯，顯見其毒癮程度嚴重，亦
    未能悔改並記取教訓；惟念及施用毒品犯罪之本質，為戕害
    自我身心健康之行為，尚未嚴重破壞社會秩序或侵害他人權
    益；且被告於犯後坦承犯行，態度良好等被告之品行、犯罪
    之動機、目的、手段、所生危害及犯後態度等一切情狀，量
    處如主文第2項所示之刑。
據上論斷，應依刑事訴訟法第369條第 1項前段、第364條、第
299條第1項，毒品危害防制條例第10條第1項，判決如主文。
本案經檢察官乙○○庭執行職務。
中    華    民    國    98    年    5     月    13    日
            刑事第五庭  審判長法  官  趙  春  碧
                              法  官  楊  真  明
                              法  官  賴  恭  利
以上正本證明與原本無異。
如不服本判決應於收受送達後10日內向本院提出上訴書狀，其未
敘述上訴理由者，並得於提起上訴後10日內向本院補提理由書（
均須按他造當事人之人數附繕本）「切勿逕送上級法院」。
                              書記官  林  桂  鳳
中    華    民    國    98    年    5     月    13    日
附錄論罪科刑法條
毒品危害防制條例第10條第1項
施用第一級毒品者，處6月以上5年以下有期徒刑。


司法院資訊處製作；財團法人民間司法改革基金會備份。
